臺灣高等法院交通事件裁定　　　　　　 94年度交抗字第120號
　　抗　告　人
　　即受處分人　甲○○
上列抗告人因違反道路交通管理處罰條例案件，不服臺灣板橋地
方法院，中華民國93年12月9日所為裁定（93年度交聲字第1568
號），提起抗告，本院裁定如下：
    主  文
抗告駁回。
    理  由
一、按「汽車駕駛人，駕駛汽車肇事致人受傷或死亡，應即採取
    救護或其他必要措施，並向警察機關報告，不得駛離，違者
    吊扣其駕照三個月至六個月；逃逸者吊銷駕駛執照」，道路
    交通管理處罰條例第六十二條第一項定有明文，且依同條例
    第六十七條第一項規定，違反上開規定而經吊銷駕駛執照者
    ，終身不得考領駕駛執照。其立法本旨係在增進行車安全、
    保護他人權益，以維持社會秩序。蓋道路交通事故發生後，
    有受傷或死亡之情形者，應即時救護或採必要之措施，以防
    損害範圍之擴大。如駕駛人於肇事後，隨即駕車逃離現場，
    不僅使肇事責任認定困難，更可能使受傷之人喪失生命，自
    有從嚴處理之必要。又終身不得考領駕駛執照之規定，同係
    為維護車禍事故受害人生命安全、身體健康必要之公共政策
    ，且在責令汽車駕駛人善盡行車安全之社會責任，屬維持社
    會秩序及增進公共利益所必要，司法院大法官釋字第二八四
    號、第五三一號解釋可資參照。職是之故，汽車駕駛人駕駛
    汽車發生交通事故，不論其責任之歸屬為何，即有義務留在
    肇事現場，採取救護或其他必要措施，並向警察機關報告，
    以保護他人權益，同時釐清肇事責任，自不待言。
二、原處分機關係以：抗告人即異議人於九十三年七月二十二日
    晚上十時零五分許，駕駛車牌號碼Ｆ三─四○八五號自小貨
    車，沿臺北縣三重市○○街往中正北路方向行駛，於行經大
    仁街六八號前時，撞及同向於該路行走之行人邱鎮福，邱鎮
    福因而跌倒，受有頭部二乘以一公分擦挫傷、胸部二乘以一
    公分擦傷等多處擦傷之傷害。異議人肇事後，未採取救護或
    其他必要措施，亦未向警察機關報告，即駛離該肇事現場，
    嗣經當時現場民眾寄下該車車號後，告知前往現場處理之警
    員，警員因而循線聯絡異議人前往警局說明，並於調查後開
    單舉發，且經原處分機關以異議人違反道路交通管理處罰條
    例第六十二條第一項、第六十七條第一項規定，裁處吊銷異
    議人駕駛執照，同時終身禁考。
三、抗告意旨略以：抗告人甲○○於民國九十三年七月二十二日
    晚上十時許，飲酒後仍駕駛車牌號碼Ｆ三─四○八五號自小
    貨車，途經臺北縣三重市○○街六八號前時，不慎擦撞邱姓
    行人，惟因抗告人當時係酒後駕車，感覺昏昏的，並不知道
    有擦撞到行人，故仍繼續駛離返家。嗣後約於凌晨一時許，
    接獲警員來電告知，始得知有肇事撞人之事。抗告人因不知
    情駛離現場的可能原因如下：(1)因平日就不善飲酒，事發當
    日因與友人舒發心事，過量飲酒，仍以為可安全駕駛，所以
    造成事故。(2)因所駕駛之Ｆ三─四○八五小貨車，係本人駕
    駛謀生之工具，車齡已屆十年，於事發當時，正值盛夏，因
    平日有搖起車窗吹冷氣之習慣，車窗玻璃並於購車當時已加
    貼隔陽玻璃紙，入夜後導致視線較不清楚，另內部冷氣聲及
    引擎啟動聲亦頗大，也阻隔了外界部分的聲音，故可能導致
    當時不察之結果。(3)證人所處之位置，恰於六十八號前，並
    非遙不可及，證人當時並從事敬態之活動，較容易發現路上
    之狀況，而六十八號前平日即是一小市集，人潮極多，撞擊
    後引起注意，亦屬合理的狀況。(4)前檔風玻璃右上角落之放
    射線狀裂痕，並未碎落，依一般經驗所知，若玻璃撞擊其適
    當位置，不需過大的力、物，就可能發生此狀，另車體本身
    並沒有其他碰撞，事故後車直接進入家前車庫，實在不知情
    ，無肇事逃逸之犯意云云。
四、經查：
  (一)抗告人於九十三年七月二十二日晚上十時零五分許，駕駛車
    牌號碼Ｆ三─四○八五號自小貨車，沿臺北縣三重市○○街
    往中正北路方向行駛，於行經大仁街六八號前時，撞及同向
    於該路行走之行人邱鎮福，邱鎮福因而跌倒，受有頭部二乘
    以一公分擦挫傷、胸部二乘以一公分擦傷等多處擦傷之傷害
    。抗告人肇事後，未採取救護或其他必要措施，亦未向警察
    機關報告，即駛離該肇事現場，嗣經當時現場民眾寄下該車
    車號後，告知前往現場處理之警員，警員因而循線聯絡抗告
    人前往警局說明，並於調查後開單舉發，且經原處分機關以
    抗告人違反道路交通管理處罰條例第六十二條第一項、第六
    十七條第一項規定，裁處吊銷抗告人駕駛執照，同時終身禁
    考之事實，此除經被害人邱鎮福於警詢中指述綦詳外（參見
    原審卷第二三頁），並經目擊證人王翔麗、董宥佃於警詢中
    各自證述明確（參見原審卷第二五至二八頁），且經證人即
    承辦警員顏志明到庭證述無訛（參見原審卷第四六、四七頁
    ），此外復有驗傷診斷證明書、道路交通事故現場圖、道路
    交通事故調查報告表、自首情形紀錄表、舉發違反道路交通
    管理事件通知單、原處分機關違反道路交通管理事件裁決書
    各乙份及事故現場照片、車損照片合計十二幀附卷可憑，應
    堪認屬真實。
  (二)抗告人固不爭執前揭撞及被害人之事實，惟以前揭情詞否認
    其有肇事逃逸之犯意云云。經查，證人王翔麗於警詢中證稱
    ：我當時人在大仁街六八號對面的廟口，坐在我姊姊車上後
    座，當時我正在看路上的車，因為聽到撞擊聲音，才知道有
    交通事故等語；而證人董宥佃於警詢中亦證稱：我當時人在
    大仁街六八號前，就坐在路旁面向道路，當時正與朋友下棋
    ，事發時我親眼看見小貨車自行人後方撞上，而且撞擊聲非
    常大，響聲驚動附近居民等語。故依上開證人所證，足見抗
    告人駕車撞到被害人邱鎮福時，應有相當程度之撞擊聲響，
    亦因有相當程度之撞擊聲響，始會引起在現場附近（廟口）
    之證人王翔麗之特別注意。衡以上開證人與被告應無任何恩
    怨嫌隙，尚不至蓄意設詞構陷抗告人有此違規為是，是其等
    既證稱如上，且核屬相符，自無不予採信之理。況觀諸卷附
    警方於事後所拍攝之本件車損照片，抗告人之自小貨車右前
    擋風玻璃有明顯之撞擊碎裂痕跡，該痕跡並自撞擊處往玻璃
    四處呈放射線狀擴散，可知該自小貨車當時撞及被害人時之
    猛烈程度，亦始會引發證人所稱之巨大聲響，益徵證人所證
    乙節應屬可信。準此，抗告人駕駛自小貨車自後撞及被害人
    ，並於該自小貨車右前擋風玻璃產生猛烈之撞擊痕跡，且引
    發極大之聲響，依一般社會通常經驗，抗告人豈有不知與人
    發生撞擊而肇事之理？抗告人雖辯稱當時其係酒後駕車，所
    以未能察覺云云，然抗告人於肇事之後，猶能順利駕車返回
    其位在臺北縣板橋市○○路一三三巷八之五號一樓之住處，
    足見抗告人縱有飲酒，亦仍維持相當之意識清醒無疑，否則
    何以能安然駕車返家，其理甚屬明確。故依抗告人之清醒狀
    況，衡情應不至對於上開撞擊事故毫無所悉，是抗告人執此
    為辯，顯係事後卸責之詞，容無足取。
五、綜上所述，抗告人確有肇事致人受傷而逃逸之違規情事，抗
    告人前揭所辯，並無足取。揆諸首揭法律規定，抗告人既肇
    事致人受傷而逃逸，原處分機關處以抗告人違規情事明確，
    援引上開規定，裁處吊銷駕駛執照，並終生禁考，自屬有據
    。
六、原審因而認抗告人確有如舉發違反道路交通管理事件通知單
    所載之違規事實，原處分機關依首揭規定就抗告人違規之行
    為裁處吊銷駕駛執照，並終生禁考，並無違誤，據此駁回抗
    告人異議之聲請，經核並無不合。抗告意旨猶執前詞指摘原
    判決不當，顯無理由，應予駁回。
據上論斷，應依道路交通案件處理辦法第二十六條、刑事訴訟法
第四百十二條，裁定如主文。
    當應裁定駁回。
中　　華　　民　　國　　94　　年　　2　　月 　　23    日
              　　臺灣高等法院交通法庭
                        審判長  法  官  葉騰瑞
　　　　　　　　　　　　　　　　法  官  魏新國
                                法  官  莊明彰
以上正本證明與原本無異。
不得再抗告。
                                書記官  廖逸柔
中　　華　　民　　國　　94　　年　　2 　　月　　23　　日
